【裁判字號】    98,上易,221
【裁判日期】    980407
【裁判案由】    毒品危害防制條例
【裁判全文】
臺灣高等法院刑事判決                 98年度上易字第221號
    上  訴  人
    即  被  告  甲○○
    選任辯護人  李建賢  律師
上列上訴人，因毒品危害防制條例案件，不服臺灣桃園地方法院
97年度易字第928號，中華民國97年12月4日第一審判決（起訴案
號：臺灣桃園地方法院檢察署97年度偵字第 10229號），提起上
訴，本院判決如下：
    主  文
原判決關於民國97年4月15日轉讓第三級毒品部分撤銷。
上開撤銷部分甲○○無罪。
    理  由
一、公訴意旨略以：被告甲○○明知愷他命（即Ｋ他命）係依毒
    品危害制條例第2條第2項第 3款所公告之第三級毒品，依法
    不得轉讓。竟於民國97年 4月15日，向知情之陳威宇收取新
    台幣2000元，由甲○○向某姓名年籍不詳之男子購買第三級
    毒品愷他命，之後再原價無償轉讓第三級毒品愷他命予陳威
    宇1次。迨同年月16日凌晨2時20分許，為警在八德市○○街
    29之2號前查獲持有第三級毒品愷他命6小包（毛重9.30公克
    ）後，始得知上情。因認被告所為係涉犯毒品危害防制條例
    第8條第3項轉讓第三級毒品罪嫌。
二、按犯罪事實應依證據認定之，無證據不得認定犯罪事實，又
    不能證明被告犯罪者，應諭知無罪之判決，刑事訴訟法第一
    百五十四條第二項、第三百零一條第一項定有明文。次按，
    事實之認定應憑證據，如未能發現相當證據，或證據不足以
    證明，自不能以推測或擬制之方法，以為裁判基礎；另認定
    犯罪事實所憑之證據，雖不以直接證據為限，間接證據亦包
    括在內；然而無論直接或間接證據，其為訴訟上之證明，須
    於通常一般之人均不致有所懷疑，而得確信其為真實之程度
    者，始得據為有罪之認定，倘其證明尚未達到此一程度，而
    有合理之懷疑存在時，事實審法院復已就其心證上理由予以
    闡述，敘明其如何無從為有罪之確信，因而為無罪之判決，
    尚不得任意指為違法（最高法院著有七十六年台上字第四九
    八六號判例可參）。末按刑事訴訟法第一百六十一條已於九
    十一年二月八日修正公布，其第一項規定：檢察官就被告犯
    罪事實，應負舉證責任，並指出證明之方法。因此，檢察官
    對於起訴之犯罪事實，應負提出證據及說服之實質舉證責任
    。倘其所提出之證據，不足為被告有罪之積極證明，或其指
    出證明之方法，無從說服法院以形成被告有罪之心證，基於
    無罪推定之原則，自應為被告無罪判決之諭知，最高法院亦
    著有九十二年臺上字第一二八號判例可憑。
二、起訴之依據：
    本件檢察官認被告即上訴人甲○○涉犯上開轉讓第三級毒品
    犯行，主要依被告甲○○及證人陳威宇於警局之供述及扣案
    之Ｋ他命、鑑定書等，為其論據。
三、被告甲○○及其辯護人之辯解：
（一）被告甲○○之辯解：訊據被告坦承於97年 4月15日以新台
      幣4,000元價額，向不詳姓名之人購買Ｋ他命 10公克及於
      97年4月16日凌晨2時20分在八德市○○街 29之2號前，在
      3312─DH車上為警查獲如起訴書所載之毒品；惟矢口否認
      轉讓第三級毒品Ｋ他命犯行，辯稱：與陳威宇合資購買Ｋ
      他命，在車上分，要在車上共同吸食，還沒有使用，警察
      就來了等語。
（二）辯護人為被告辯稱：
    1.被告甲○○與證人陳威宇共同居住，被告甲○○先墊錢與
      陳威宇合資購買毒品，在車上分裝，要在車上共同吸食。
    2.警詢筆錄在原審已勘驗過，實際上內容與記載不同，原審
      勘驗筆錄是在審易卷75頁。我們在之前有提出97年 9月26
      日準備狀錄音譯文。
四、本院查：
（一）按以營利之意圖交付毒品，收取對價之行為，觸犯販賣毒
      品罪；苟非基於營利之意圖，而以原價或低於原價有償轉
      讓毒品與他人，僅得以轉讓毒品罪論處；若無營利之意圖
      ，僅基於幫助施用毒品者取得供施用毒品之目的，而出面
      代購，或共同合資購買並分攤價金及分受毒品，則屬應否
      成立施用毒品罪或其幫助犯之範疇，三者行為互殊，且異
      其處罰（最高法院96度台上字第5139號判決可參）。經查
      原審於97年10月 6日勘驗警詢筆錄其情形如下：辯護人提
      出之譯文之內容第14行（見原審審易卷第71頁），是否如
      辯護人譯文內容，勘驗結果如下：「買完毒品，將毒品分
      成兩份，各 5公克，因為我幫他購買毒品，所以每次就一
      起吸食陳威宇所分得毒品作為代價」（見原審審易卷第75
      頁）。由上開勘驗結果，被告甲○○於警詢明確供稱係幫
      陳威宇購買毒品，買完毒品，將毒品分成兩份，各 5公克
      ，與被告甲○○及證人陳威宇分別於檢察官偵查中及原審
      審理時所供二人合資購買毒品相符。是被告甲○○警詢筆
      錄所記載「我Ｋ他命買回來，問陳威宇要不要，陳威宇說
      要，我就拿一半5公克轉讓給陳威宇」（見偵卷第9頁）與
      上開勘驗結果不符部分，不能作為不利被告證據之認定。
      另被告甲○○於97年4月16日5時53分由警員楊宜霖訊問（
      黃福良紀錄）完成警詢筆錄，緊接著證人陳威宇於97年 4
      月16日 6時57分由上開同一組警員開始製作警詢筆錄，其
      中陳威宇所稱「甲○○買Ｋ他命回來，我說要一半，他就
      拿一半轉讓給我」（見偵卷第13頁），不但為證人陳威宇
      於97年11月20日原審審理時所否認，且證人陳威宇警詢筆
      錄係緊接甲○○之後訊問，二人筆錄記載語氣相同，甲○
      ○筆錄既與勘驗結果不符，陳威宇筆錄即不無可疑，亦不
      能作為不利被告證據之認定。
（二）被告甲○○與證人陳威宇均供稱合資購買Ｋ他命，在車上
      分；另陳威宇於警詢中供稱：我分得之毒品先拿出來一起
      用，用完自己的才用被告的等情節（見偵卷第13頁）與警
      方於97年4月16日凌晨2時20分許，在八德市○○街 29之2
      號前，3312─DH車上，所查扣之毒品大致相符；亦即在被
      告身上扣得Ｋ他命 1小包（含袋重5.15公克），應係被告
      甲○○所分得之毒品；陳威宇身上扣得Ｋ他命 5小包（含
      袋重4.15公克），應係陳威宇所分得之毒品；另在車內駕
      駛座旁置物盒內扣得內含Ｋ他命之塑膠杯1個（含杯重 3.
      25公克），應係證人陳威宇所分得之毒品要先拿出來一起
      用的。
（三）綜上，被告甲○○既係幫陳威宇購買毒品，顯見被告甲○
      ○主觀上應係基於幫助陳威宇施用毒品之犯意；至證人陳
      威宇提供所分得毒品供被告施用，是否涉及轉讓毒品，係
      另一問題，不在本件審理範圍。又毒品危害防制條例第十
      條僅處罰施用第一級、第二級毒品之犯行，並不處罰施用
      第三級毒品之人，從而，被告甲○○幫陳威宇購買毒品，
      幫助陳威宇施用第三級毒品愷他命，亦無從論以幫助施用
      第三級毒品之罪名。
（四）此外，又查無其他積極證據足認被告有公訴人所指犯行，
      不能證明其犯罪，自應為無罪之諭知。
五、原審疏未詳酌上情，遽為被告甲○○有罪之諭知，認事用法
    ，尚有違誤，被告甲○○上訴，否認犯罪，請求撤銷改判，
    為有理由，應由本院將原判決關於被告甲○○有罪部分撤銷
    ，改諭知該部分無罪之判決。
據上論斷，應依刑事訴訟法第369條第1項前段、第364條、第301
條第1項，判決如主文。
本案經檢察官陳國鳴到庭執行職務。
中    華    民    國    98    年    4     月    7    日
                  刑事第十四庭審判長法  官  陳志洋
                                    法  官  謝靜慧
                                    法  官  梁耀鑌
以上正本證明與原本無異。
不得上訴。
                                    書記官  莊淑茹
中    華    民    國    98    年    4     月    8     日


司法院資訊處製作；財團法人民間司法改革基金會備份。
